【裁判字號】    99,審訴,3995
【裁判日期】    991208
【裁判案由】    毒品危害防制條例
【裁判全文】
臺灣高雄地方法院刑事判決            99年度審訴字第3995號
公  訴  人  臺灣高雄地方法院檢察署檢察官
被      告  顏才富
上列被告因違反毒品危害防制條例案件，經檢察官提起公訴（99
年度毒偵字第6104號），被告於本院準備程序進行中為有罪之陳
述，經本院合議庭裁定由受命法官獨任改依簡式審判程序審理，
並判決如下：
    主  文
顏才富施用第一級毒品，累犯，處有期徒刑柒月，扣案之海洛因
壹包（檢驗後淨重零點零捌伍公克及內含與海洛因難以析離，應
一併視為毒品之包裝袋壹個），沒收銷燬之。
    事  實
一、顏才富前因施用毒品案件，經本院裁定送觀察勒戒後，因無
    繼續施用毒品傾向，於民國89年2 月3 日執行完畢釋放，並
    經臺灣高雄地方法院檢察署檢察官於89年2 月29日以89年度
    毒偵字第699號 為不起訴處分確定。旋因施用毒品案件，經
    本院裁定送觀察勒戒後，因無繼續施用毒品傾向，於89年11
    月7 日執行完畢釋放，並經臺灣高雄地方法院檢察署檢察官
    於89年11月9 日以89年度毒偵字第6704號為不起訴處分確定
    。復因施用毒品案件，經本院以90年度毒聲字第7223號裁定
    令入戒治處所施以強制戒治，嗣經本院以91年度毒聲字第28
    95號裁定停止戒治付保護管束，於91年6 月25日停止戒治而
    出所，於92年1 月21日視為執行完畢。上開施用毒品犯行，
    經本院以91年度訴字第3 號判決判處有期徒刑7 月確定，於
    92年9 月24日期滿執行完畢，翌日出監。復於94年間，因再
    犯施用毒品案件，經本院以95年度訴字第523 號判決判處有
    期徒刑8 月、3 月，應執行有期徒刑9 月確定，於96年6 月
    26日期滿執行完畢，翌日出監。復於97年間，因施用毒品、
    詐欺案件，經本院以97年度審訴字第5930號、臺灣高等法院
    以98年度上易字第2322號判決，分別判處有期徒刑8 月、6
    月確定，嗣經臺灣高等法院以98年度聲字第3742號裁定應執
    行有期徒刑1 年確定，於99年4 月8 日縮刑期滿執行完畢。
    猶不知戒絕毒癮，明知海洛因係毒品危害防制條例第2 條第
    2 項第1 款所明定之第一級毒品，不得持有、施用，復基於
    施用第一級毒品海洛因之犯意，於99年8 月26日晚間7 時許
    ，在其位於高雄市○○區○○路278 巷1 弄31號住處內，以
    將海洛因摻水後，置入針筒注射血管之方式，施用第一級毒
    品海洛因1 次。嗣於同年月27日晚間9 時40分許，在高雄市
    三民區○○○路749 巷口，因形跡可疑為警盤查，顏才富於
    警方未發覺其施用海洛因之前，主動交付已施用之第一級毒
    品海洛因1 包（檢驗後淨重0.085 公克及內含與海洛因難以
    析離，應一併視為毒品之包裝袋1 個），並坦承施用第一級
    毒品海洛因，而願接受裁判，且經採尿送驗，檢驗結果呈嗎
    啡陽性反應，而知悉上情。
二、案經高雄市政府警察局苓雅分局移送臺灣高雄地方法院檢察
    署檢察官偵查起訴。
    理  由
一、本件被告顏才富所犯係死刑、無期徒刑、最輕本刑為3 年以
    上有期徒刑以外之罪，其於準備程序中就被訴事實為有罪之
    陳述，經本院告知簡式審判程序之旨，並聽取檢察官及被告
    之意見後，合議庭裁定由受命法官獨任進行簡式審判程序，
    合先敘明。
二、上開事實，業據被告於警詢、偵訊及本院審理時坦承不諱（
    見警卷第3 至4 頁、偵卷第4 頁、本院卷第22頁反面），且
    經警採集其尿液送高雄市立凱旋醫院檢驗結果，被告尿液呈
    嗎啡陽性反應，有高雄市政府警察局苓雅分局煙毒麻藥案件
    嫌疑人尿液採證代碼對照表、高雄市立凱旋醫院濫用藥物尿
    液檢驗報告可稽（見警卷第15頁、偵卷第30頁）。爰審酌：
    （一）氣相層析質譜儀（GC／MS）乃目前就藥物篩檢結果必
    須進一步確認時最常採用之確認方法，因此在良好的操作條
    件之下，以氣相層析質譜儀作藥物及其代謝物之定性及定量
    分析，幾乎不會有偽陽性反應產生，業經行政院國軍退除役
    官輔導委員會台北榮民總醫院於83年4 月7 日以（83）北總
    內字第03059 號函示明確。（二）又海洛因係嗎啡經化學合
    成之半人工合成品，毒性倍於嗎啡，其經吸食或施打入人體
    ，經新陳代謝作用又分解成嗎啡，故海洛因在進入人體後，
    均以嗎啡型態排於尿液中，故於吸食或施打海洛因者尿液中
    ，可檢出嗎啡陽性反應，業經憲兵司令部80年5 月7 日以（
    80 ） 鑑驗字第1746號函示明確。從而，被告尿液經以氣相
    層析質譜儀鑑驗後，結果呈嗎啡陽性反應，已如前述，是依
    前開函示意旨，被告自白核與事實相符。
三、按毒品危害防制條例於92年7 月9 日修正公布，自93年1 月
    9 日施行，其中第20條、第23條將施用毒品之刑事處遇程序
    ，區分為「初犯」及「5 年內再犯」、「5 年後再犯」。依
    其立法理由之說明：「初犯」，經觀察、勒戒或強制戒治後
    ，應為不起訴處分或不付審理之裁定；經觀察、勒戒或強制
    戒治執行完畢釋放後，「5 年內再犯」者，因其再犯率甚高
    ，原實施之觀察、勒戒及強制戒治既已無法收其實效，爰依
    法追訴或裁定交付審理。至於經觀察、勒戒或強制戒治執行
    完畢釋放後，「5 年後再犯」者，前所實施之觀察、勒戒或
    強制戒治已足以遮斷其施用毒品之毒癮，為期自新及協助其
    斷除毒癮，仍適用「初犯」規定，先經觀察、勒戒或強制戒
    治之程序。從而依修正後之規定，僅限於「初犯」及「5 年
    後再犯」二種情形，始應先經觀察、勒戒或強制戒治程序。
    倘被告於5 年內已再犯，經依法追訴處罰，縱其第3 次（或
    第3 次以上）再度施用毒品之時間，在初犯經觀察、勒戒或
    強制戒治執行完畢釋放5 年以後，已不合於「5 年後再犯」
    之規定，且因已於「5 年內再犯」，顯見其再犯率甚高，原
    實施觀察、勒戒或強制戒治，已無法收其實效，即應依該條
    例第10條處罰（最高法院95年5 月9 日95年度第7 次刑事庭
    會議決議參照）。查被告前因施用毒品案件，經本院裁定送
    觀察勒戒後，因無繼續施用毒品傾向，於89年2 月3 日執行
    完畢釋放，並經臺灣高雄地方法院檢察署檢察官於89年2 月
    29日以89年度毒偵字第699 號為不起訴處分確定。旋因施用
    毒品案件，經本院裁定送觀察勒戒後，因無繼續施用毒品傾
    向，於89年11月7 日執行完畢釋放，並經臺灣高雄地方法院
    檢察署檢察官於89年11月9 日以89年度毒偵字第6704號為不
    起訴處分確定。復因施用毒品案件，經本院以90年度毒聲字
    第7223號裁定令入戒治處所施以強制戒治，嗣經本院以91年
    度毒聲字第2895號裁定停止戒治付保護管束，於91年6 月25
    日停止戒治而出所，於92年1 月21日視為執行完畢。上開施
    用毒品犯行，經本院以91年度訴字第3 號判決判處有期徒刑
    7 月確定，於92年9 月24日期滿執行完畢，翌日出監。復於
    94年間，因再犯施用毒品案件，經本院以95年度訴字第523
    號判決判處有期徒刑8 月、3 月，應執行有期徒刑9 月確定
    之事實，有臺灣高等法院被告前案紀錄表在卷可憑。是被告
    雖係於上開強制戒治執行完畢釋放5 年後再犯本罪，然其前
    次所犯本院95年度訴字第523 號施用毒品案件，係在上開強
    制戒治執行完畢後5 年內所為，而屬「5 年內再犯」之情形
    ，依最高法院上開決議之意旨，被告本件施用海洛因之犯行
    ，應依法論科。從而，本案事證明確，被告犯行，堪予認定
    。
四、核被告所為，係犯毒品危害防制條例第10條第1 項之施用第
    一級毒品罪。被告施用第一級毒品前持有第一級毒品之行為
    ，已為其後施用之高度行為所吸收，不另論罪。又被告於上
    開犯行未經偵查機關發覺前，主動向盤查警員坦承有上開犯
    行，而願接受裁判之事實，有警詢筆錄、偵訊筆錄、解送人
    犯報告書及刑事案件移送書附卷可參（見警卷第2 頁以下、
    偵卷第1 至2 、4 頁），堪認符合自首要件，爰依刑法第62
    條前段之規定，減輕其刑。另被告曾因如事實欄所示犯行，
    經法院判決如事實欄所示罪刑確定，於99年4 月8 日縮刑期
    滿執行完畢之事實，此有前開前案紀錄表可佐，是其5 年以
    內故意再犯本件有期徒刑以上之罪，為累犯，應依刑法第47
    條第1 項規定加重其刑，並先加後減之。本院審酌被告前經
    觀察勒戒、強制戒治及有期徒刑執行完畢，猶不思戒除毒癮
    ，顯見其並無堅定戒癮之意志，惟念其行為尚未危害他人及
    其犯後坦承犯行，態度尚稱良好等一切情狀，量處如主文所
    示之刑，以資警惕。另扣案之海洛因1 包（檢驗後淨重0.08
    5 公克及內含與海洛因難以析離，應一併視為毒品之包裝袋
    1 個），係查獲之毒品，有高雄市立凱旋醫院99年11月15日
    濫用藥物成品檢驗鑑定書在卷可參（見本院卷第20頁），是
    不問屬於犯人與否，依毒品危害防制條例第18條第1 項前段
    規定，諭知沒收銷燬。至海洛因送驗所致之耗損，因已滅失
    ，爰不沒收銷燬之。
據上論斷，應依刑事訴訟法第273 條之1 第1 項、第299 條第1
項前段，毒品危害防制條例第10條第1 項、第18條第1 項前段，
刑法第11條、第47條第1 項、第62條前段，判決如主文。
本案經檢察官王兆琳到庭執行職務。
中    華    民    國    99    年    12    月     8    日
                  刑事第十庭  法  官  方錦源
以上正本證明與原本無異。
如不服本判決應於收受本判決後10日內向本院提出上訴書狀，並
應敘述具體理由，如未敘述上訴理由者，應於上訴期間屆滿後20
日內補提理由書狀於本院（均須按他造當事人之人數附繕本）「
切勿逕送上級法院」。
中    華    民    國    99    年    12    月     8    日
                              書記官  黃勤涵
附錄條文：
毒品危害防制條例第10條第1 項：
施用第一級毒品者，處6 月以上5 年以下有期徒刑。

司法院資訊處製作；財團法人民間司法改革基金會備份。
